【裁判字號】    95,簡上,772
【裁判日期】    951229
【裁判案由】    妨害名譽
【裁判全文】
臺灣板橋地方法院刑事判決             95年度簡上字第772號
上  訴  人  臺灣板橋地方法院檢察署檢察官
被      告  乙○○
上列上訴人因被告妨害名譽案件，不服本院中華民國95年8 月31
日95年度簡字第4032號第一審判決（聲請簡易判決處刑案號：95
年度偵字第5648號），提起上訴，本院管轄之第二審合議庭判決
如下：
    主  文
原判決撤銷。
乙○○公然侮辱人，處拘役捌日，如易科罰金，以參佰元折算壹
日。
    事  實
一、乙○○係位於臺北縣樹林市鎮○街455 號「泰隆新境」之社
    區住戶，甲○○則為該社區之警衛。於民國94年11月7 日上
    午7 時許，在上址社區大門口，乙○○因樹林市公所清潔隊
    員捕捉流浪犬之問題與甲○○發生口角爭執，詎乙○○竟基
    於公然侮辱之犯意，在上開不特定人得以共見共聞之場合，
    以臺語「幹你娘雞歪」之足以貶損他人社會評價並使人難堪
    之言語，公然侮辱甲○○，足以妨害甲○○之名譽。
二、案經甲○○訴由臺北縣政府警察局樹林分局報請臺灣板橋地
    方法院檢察署檢察官偵查後聲請以簡易判決處刑。
    理 由
甲、證據能力部分
    按被告以外之人於偵查中向檢察官所為之陳述，除顯有不可
    信之情況者外，得為證據，刑事訴訟法第159 條之1 定有明
    文。查，證人劉進興、詹洋明於偵查中所為之陳述，業經具
    結，且無顯不可信之情形，自得為證據。
乙、事實認定及論罪科刑之理由
一、訊據上訴人即被告乙○○矢口否認有何妨害名譽之犯行，辯
    稱：伊當時只有用臺語罵甲○○「幹，你守衛是怎麼做的」
    而已，並沒有罵甲○○「幹你娘雞歪」云云。
二、經查，上揭犯罪事實，業經證人即告訴人甲○○於本院審理
    中具結證稱：在94年11月7 日上午7 點左右，因為我們社區
    管委會有行文公所要抓流浪犬，清潔隊員來時問我是要抓哪
    2 隻狗，後來被告跟公所的清潔隊員起爭執，之後被告就用
    「幹你娘雞歪」罵我好幾次，被告是一直用「幹你娘雞歪」
    罵我，沒有用其他的字眼等語綦詳（見本院95年12月20日審
    判筆錄第3 、4 頁），且證人即樹林市公所清潔隊員劉進興
    、詹洋明於偵查中亦均具結證稱：當天我們抓到1 隻狗，被
    告就跟我們說如果用這樣子抓你們，你們作何感想，我們就
    把狗放掉，甲○○就跟被告發生口角，被告有用臺語罵甲○
    ○「幹你老母卡好」等語（見95年度偵字第5648號偵查卷第
    33 頁） ，以證人劉進興、詹洋明與被告及告訴人間均無特
    殊之情誼或恩怨，證人劉進興、詹洋明當無甘冒偽證之風險
    而為不實證述之可能，足見被告當日確有以髒話辱罵告訴人
    ；至證人劉進興、詹洋明證述被告用以辱罵告訴人之用詞，
    雖與證人即告訴人甲○○指述之用詞略有不同，惟以本件之
    案發時間係在94年11月7 日，證人劉進興、詹洋明到地檢署
    作證之時間則為95年3 月28日，距離案發時間已超過4 個月
    ，本案又與證人劉進興、詹洋明自身之利害關係無關，證人
    劉進興、詹洋明當不會刻意詳記當日被告與告訴人間所有之
    對話內容，是證人劉進興、詹洋明因時間之經過，僅能記憶
    被告當日確有以髒話辱罵告訴人，及其辱罵內容之大略意義
    ，而未能詳細記憶被告當日所用之精確用語為何，實屬合理
    ，況以證人劉進興、詹洋明證述之用語「幹你老母卡好」，
    與告訴人指述之用語「幹你娘雞歪」，二者之意義甚為接近
    ，益徵證人劉進興、詹洋明當日確有聽聞被告以類似「幹你
    娘雞歪」之用詞辱罵告訴人，不過對精確用詞之內容記憶有
    所模糊而已，而以告訴人係遭被告辱罵之人，對其遭辱罵之
    內容自會有較深刻之印象，是被告當時辱罵告訴人之用詞究
    係為何，自應以告訴人指述之內容較為貼近事實；另被告雖
    供稱其有以臺語「幹」辱罵告訴人，惟此除被告之自白外，
    並無其他補強證據足資佐證，是亦難僅憑被告之自白，即認
    被告另有以「幹」辱罵告訴人。被告所辯，尚無可採。事證
    明確，被告犯行，已堪認定。
三、查被告行為後，刑法業於94年2 月2 日經總統以華總一義字
    第09400014901 號令修正公布，並於95年7 月1 日施行，刑
    法施行法第1 條之1 亦於95年6 月14日經總統以華總一義字
    第09500085181 號令公布施行，參酌最高法院95年5 月23日
    刑事庭第8 次會議決議，修正後刑法第2 條第1 項之規定，
    係規範行為後法律變更所生新舊法律比較適用之準據法，於
    新刑法施行後，應適用修正後刑法第2 條第1 項之規定，為
    「從舊從輕」之比較。另於比較時應就罪刑有關之共犯、未
    遂犯、想像競合犯、牽連犯、連續犯、結合犯，以及累犯加
    重、自首減輕暨其他法定加減原因（如身分加減）與加減比
    例等一切情形，本於統一性及整體性原則，綜其全部罪刑之
    結果而為比較。而被告行為後，（一）刑法第33條第5 款由
    「罰金：1 元以上。」修正為「罰金：新臺幣1 千元以上，
    以百元計算之。」，是經比較新舊法結果，以舊法較有利於
    被告；（二）罰金罰鍰提高標準條例第2 條業已刪除，刑法
    第41條第1 項前段關於易科罰金之折算標準已由舊法之銀元
    1 百元、2 百元、3 百元修正為新臺幣1 千元、2 千元、3
    千元，因屬科刑規範事項之變更，其折算標準為裁判時所應
    諭知，自有就新舊法規定比較之必要，經比較新舊法結果，
    以修正前之舊法較為有利於被告。因之，經綜其全部罪刑之
    結果而為比較，以修正前之刑法規定較有利於被告，依刑法
    第2 條第1 項前段規定，自應整體適用行為時即修正前刑法
    之規定。
四、核被告乙○○所為，係犯刑法第309 條第1 項之公然侮辱罪
    。原審認被告上揭犯行，罪證明確，予以論罪科刑，固非無
    見。然查，被告於上揭時地，僅有以臺語「幹你娘雞歪」，
    而未以「幹你老母卡好」、「幹」等語辱罵告訴人，已如前
    述，原審未查，遽認被告尚有以「幹你老母卡好」、「幹」
    等語辱罵告訴人，自有未洽。公訴人上訴指摘原審判決量刑
    過輕，雖無理由，惟原審判決既有上開可議之處，仍應由本
    院合議庭予以撤銷改判。爰審酌被告被告遇事不思理性解決
    ，竟以侮辱言詞相加，對告訴人名譽之損害非微，兼衡其犯
    罪後之態度等一切情狀，量處如主文第2 項所示之刑，並諭
    知易科罰金之折算標準，以資懲儆。
據上論斷，應依刑事訴訟法455 條之1 第1 項、第3 項、第369
條第1 項前段、第364 條、第299 條第1 項前段，刑法第2 條第
1 項前段、第309 條第1 項、修正前第41條第1 項前段，罰金罰
鍰提高標準條例第1 條前段、修正前第2 條，判決如主文。
本案經檢察官黃怡華到庭執行職務。
中    華    民    國    95    年    12    月    29    日
                   刑事第十六庭   審判長法  官  白光華
                                        法  官  楊志雄
                                        法  官  曾淑娟
本判決不得上訴。
以上正本證明與原本無異。
                                        書記官  郭宇修
中    華    民    國    95    年    12    月    29    日
附錄本案論罪科刑法條
中華民國刑法第309條：
公然侮辱人者，處拘役或 3 百元以下罰金。
以強暴犯前項之罪者，處1 年以下有期徒刑、拘役或5 百元以下
罰金。


司法院資訊處製作；財團法人民間司法改革基金會備份。
